臺灣高等法院刑事判決
108年度上訴字第3553號
上  訴  人  
即  被  告  劉雅雲



上列上訴人因偽造文書案件，不服臺灣新竹地方法院108年度訴
字第587號，中華民國108年8月29日第一審判決（起訴案號：臺
灣新竹地方檢察署108年度偵字第3380號），提起上訴，本院判
決如下：
    主  文
上訴駁回。
乙○○緩刑貳年。
    事  實
一、乙○○（所涉通姦部分，業經檢察官為不起訴處分確定）為有
    配偶之人，與張嘉君（所涉相姦、行使偽造私文書部分，業
    經原審法院各判處有期徒刑5月、4月，定應執行刑有期徒刑
    7月確定）發生性行為後懷有身孕，為免遭其配偶甲○○發現
    ，欲進行人工流產手術，詎乙○○與張嘉君於民國106 年5月2
    5日，共同基於行使偽造私文書之犯意聯絡，一同前往新竹
    縣○○市○○○路000號之陳倫平婦產專科診所，推由張嘉君假冒
    為甲○○，分別在「手術同意書」、「麻醉同意書」上「立同
    意書人」欄位，分別偽造甲○○之簽名、指印各1 枚（偽造之
    署押詳如附表所示），偽造成甲○○同意乙○○進行人工流產手
    術之私文書後，再共同交予該診所人員而行使，足以生損害
    於甲○○及陳倫平婦產專科診所對人工流產手術管理之正確性
    。
二、案經甲○○訴由新竹縣政府警察局新湖分局報告臺灣新竹地方
    檢察署檢察官偵查起訴。
    理  由
壹、證據能力部分：
一、按被告以外之人於審判外之言詞或書面陳述，除法律有規定
    者外，不得作為證據，刑事訴訟法第159條第1項定有明文。
    又被告以外之人於審判外之陳述，雖不符刑事訴訟法第159
    條之1至第159條之4之規定，而經當事人於審判程序同意作
    為證據，法院審酌該言詞陳述或書面陳述作成時之情況，認
    為適當者，亦得為證據；當事人、代理人或辯護人於法院調
    查證據時，知有同法第159條第1項不得為證據之情形，而未
    於言詞辯論終結前聲明異議者，視為有前項之同意，刑事訴
    訟法第159條之5亦有明文。查本件檢察官、上訴人即被告乙
    ○○於言詞辯論終結前，均未就本院所認定犯罪事實而經調查
    採用之證據之證據能力予以爭執（見本院卷第68至69頁），
    本院復審酌各該證據作成時之情況，尚無違法及證明力明顯
    過低之瑕疵，認以之作為證據應屬適當，揆諸上開規定，本
    件經調查之證據，均有證據能力。
二、至於本院所引之非供述證據部分，並無證據證明係公務員違
    法取得，亦無依法應排除其證據能力之情形，應有證據能力
    。
貳、實體部分：
一、認定犯罪事實所憑之證據及理由：
  ㈠上揭犯罪事實，業據被告於警詢、偵查、原審及本院審理時
    坦承不諱（見臺灣新竹地方檢察署108年度偵字第3380號卷3
    380號卷【下稱偵卷】第11至18頁、第60至61頁；臺灣新竹
    地方法院108年度訴字第587號卷【下稱原審卷】第40頁；本
    院卷第70頁），並經證人即告訴人甲○○於警詢及偵查中證述
    在卷（見偵卷第19至22頁、第71頁正反面），又據證人即共
    同被告張嘉君於警詢、偵查及原審中供（證）述在卷（見偵
    卷第5至10頁、第58頁正反面；原審卷第40頁），復有陳倫
    平婦產專科初診病人問卷表暨病歷資料（見偵卷第28至30頁
    ）、手術同意書（見偵卷第31頁）、麻醉同意書（見偵卷第
    32頁）、被告與張嘉君LINE通訊紀錄翻拍照片（見偵卷第33
    至35頁）、被告戶籍資料查詢（見偵卷第42頁）附卷可稽，
    足認被告上開任意性自白與事實相符，堪以採信。
  ㈡綜上，本案罪證明確，被告犯行洵堪認定，應依法論科 。
二、論罪： 
  ㈠核被告所為，係犯刑法第216條、第210條之行使偽造私文書
    罪。被告在「手術同意書」、「麻醉同意書」上偽造「甲○○
    」署押之行為，係偽造該等私文書之部分行為，其偽造之低
    度行為為行使該等私文書之高度行為所吸收，不另論罪。
  ㈡被告與張嘉君間，就上開犯行，有犯意聯絡及行為分擔，為 
    共同正犯。
  ㈢按如數行為於同時同地或密切接近之時地實施，各行為之獨
    立性極為薄弱，依一般社會健全觀念，在時間差距上，難以
    強行分開，在刑法評價上，以視為數個舉動之接續施行，合
    為包括之一行為予以評價，較為合理，則屬接續犯，而為包
    括之一罪（最高法院98年度台上字第5679號判決意旨參照）
    。本案被告與共犯張嘉君就上開在「手術同意書」、「麻醉
    同意書」上偽造「甲○○」署押之行為，係出於同一緣由、目
    的，並於密接之時間、地點實施，各行為之獨立性極微薄弱
    ，主觀上係基於單一犯意，以單一行為之數個舉動，接續進
    行同一犯行，在法律上應評價為接續犯，應僅論以一罪。起
    訴書雖未記載被告與共犯張嘉君尚有在「手術同意書」上偽
    造「甲○○」署押並進而行使之行為，惟此部分除經檢察官於
    原審即當庭補充更正外（見原審卷第40頁），與被告行使偽
    造「麻醉同意書」私文書亦有實質上一罪之關係，依刑事訴
    訟法第267 條規定，為起訴效力所及，自應併予審究。
三、原審本於同上見解，認定被告前揭犯行，罪證明確，適用刑
    法第28條、第216條、第210條、第41條第1項前段等規定，
    並審酌被告為有配偶之人，為進行人工流產手術，與張嘉君
    共同偽造「手術同意書」、「麻醉同意書」之私文書，並向
    陳倫平婦產專科診所人員行使，足以生損害於告訴人甲○○及
    上開診所對手術管理之正確性，所為實無足取，惟念及其犯
    後已坦承犯行，除本案之外別無其他刑案科刑紀錄，有本院
    被告前案紀錄表在卷可參，素行良好，兼衡告訴人於原審訊
    問時所表示之意見，及被告之生活狀況、智識程度等一切情
    狀，判處有期徒刑2月，並諭知如易科罰金，以新臺幣1,000
    元折算1日。並就沒收敘明：如附表「偽造之署押」欄所示
    偽造之「甲○○」署押，不問屬於犯人與否，均應依刑法第21
    9 條規定宣告沒收。至被告與張嘉君共同偽造之「手術同意
    書」、「麻醉同意書」，均已交付他人以行使，非屬其等所
    有，爰不予宣告沒收。其認事用法，均無違誤，量刑亦屬妥
    適。被告上訴意旨僅陳述希望能夠緩刑外，並未對原判決有
    何認事用法予以指摘，而其本案犯行，又經本院詳細論述認
    定如前，其上訴為無理由，應予駁回。
四、末查被告於原審判決後，業已取得告訴人之諒解，告訴人於
    本院審理時到庭陳稱：伊認為被告已經知道錯了，其現在專
    心顧家，且無前科，請給予被告緩刑機會等語（見本院卷第
    67頁、第70頁），而被告前未曾因故意犯罪，受有期徒刑以
    上刑之宣告，有本院被告前案紀錄表在卷可按（見本院卷第
    27頁），其因一時短於思慮而為本件犯行，致罹刑章，經此
    次教訓後，當已知所警惕，信無再犯之虞，本院考量被告與
    告訴人間仍有婚姻關係，並有2名小孩亟需渠等共同悉心撫
    育，及告訴人為被告求取緩刑之情，認前開原審對其宣告之
    刑，以暫不執行為適當，爰依刑法第74條第1項第1款規定，
    併予宣告緩刑2年，以啟自新。
據上論斷，應依刑事訴訟法第368條，刑法第74條第1項第1款，
判決如主文。
本案經檢察官陳韻中提起公訴，檢察官羅建勛到庭執行職務。  
中    華    民    國    108   年    12    月    31    日
                  刑事第三庭    審判長法  官  張惠立
                                      法  官  廖怡貞
                                      法  官  張江澤
以上正本證明與原本無異。
 如不服本判決，應於收受送達後10日內向本院提出上訴書狀，
其未敘述上訴之理由者並得於提起上訴後10日內向本院補提理由
書（均須按他造當事人之人數附繕本）「切勿逕送上級法院」。
                                      書記官  林明慧
中    華    民    國    109   年    1     月    2     日
附錄：本案論罪科刑法條全文
中華民國刑法第210條
（偽造變造私文書罪）
偽造、變造私文書，足以生損害於公眾或他人者，處 5 年以下
有期徒刑。

中華民國刑法第216條
（行使偽造變造或登載不實之文書罪）
行使第 210 條至第 215 條之文書者，依偽造、變造文書或登載
不實事項或使登載不實事項之規定處斷。

附表：
編號 文書名稱 欄位 偽造之署押 1 「手術同意書」 立同意書人欄 甲○○之簽名、指印各1枚 2 「麻醉同意書」 立同意書人欄 甲○○之簽名、指印各1枚